【裁判字號】    89,台上,4936
【裁判日期】    890817
【裁判案由】    傷害致人於死
【裁判全文】
最高法院刑事判決                              八十九年度台上字第四九三六號
    上  訴  人  甲○○
右上訴人因傷害致人於死案件，不服台灣高等法院中華民國八十七年四月八日第二審
更審判決（八十六年度上更(一)字第五四四號，起訴案號：前台灣台北地方法院士林分
院檢察署八十三年度偵字第三八二八號），提起上訴，本院判決如左：
    主  文
原判決撤銷，發回台灣高等法院。
    理  由
本件原判決認定上訴人甲○○前於民國七十九年間，曾與鍾興培間有過節，遭鍾興培
持刀砍傷，而有結怨，近又因台北縣汐止鎮○○路○段一一七號自宅修築改建一事，
與借住同段一一五號鍾興培姨媽林春子住處之鍾興培有口角爭執，心生不滿，乃基於
普通傷害之犯意，於八十三年四月十四日十九時許，攜磚塊攀越其上址住宅後方尚在
修築之窗戶，無故侵入隔鄰水源路一段一一五號鍾興培住處，躲於鍾興培房門旁，待
鍾興培自房內步出時，上訴人持硬物擊人體之臉、頭部，可能傷及重要器官而引起死
亡之結果，以普通傷害之故意持磚塊朝鍾興培臉、頭部毆擊數下，致鍾興培右眉弓外
側有一×○‧八公分擦傷、左眉上方有橢圓形三‧五×一‧五公分擦傷併皮下瘀血並
點狀出血，延伸至左眉外側有一×○‧五×○‧五鈍器傷。左太陽穴（顳部）有輕微
擦傷二×一公分、右頸部有二×二及一×○‧三公分之雙道條狀擦痕、右膝臏骨外側
有一公分直徑擦傷等不足以致命之普通傷害，惟因鍾興培身體本虛弱，在客觀上以硬
物襲擊人之臉、頭部可能傷及重要器官而引起死亡之結果，上訴人仍持磚塊毆擊，旋
不支倒地。上訴人見已毆擊鍾興培得逞，遂從原處翻牆回家，將用以攻擊鍾興培之磚
塊打碎裝入塑膠袋內，棄於垃圾車內湮滅。適鍾興培原患心肌炎，又遭上訴人毆擊，
引起心肺機能衰竭而死。同年月十五日十八時許林春子返回該屋查看發覺報警循線查
獲等情。因將第一審諭知上訴人無罪之判決撤銷，改判論處上訴人傷害人之身體，因
而致人於死罪刑，固非無見。
惟查(一)刑法第二百七十七條第二項前段傷害致人於死罪，係因犯罪致發生一定結果而
加重其刑之加重結果犯，以行為人能預見其結果之發生為要件，所謂能預見乃指客觀
情形而言，與主觀上有無預見之情形不同，若主觀上有預見而結果之發生又不違背其
本意，則屬故意範圍。原判決論處上訴人傷害致人於死罪責，惟於事實欄先認定「上
訴人持硬物擊人體之臉、頭部，可能傷及重要器官而引起死亡之結果」，繼謂上訴人
「以普通傷害之故意持磚塊朝鍾興培臉、頭部毆擊數下」，究竟上訴人係客觀上預見
被害人鍾興培死亡之結果之發生？抑主觀上已預見？原判決未明確記載，乃理由內認
定其成立傷害致人於死罪，已有判決理由失其依據之違誤。(二)被告之自白，必須與事
實相符，始得採為論罪之證據，若其自白顯有疑義，審理事實之法院，仍應調查其他
必要之證據，否則，即難資以論罪科刑。原判決理由以上訴人於警局供稱：「持磚塊
毆打鍾興培後腦及前額共計三、四下」；於檢察官相驗時供稱：「有用磚塊打鍾興培
二、三下……兩手持磚，自上往下打，打三下」；於內勤檢察官初訊時供稱：「我是
拿磚塊打死者之後腦部」等自白作為認定上訴人犯罪之證據（見原判決理由一之(一)）
。惟解剖被害人屍體之受傷情形為：右眉弓外側有一×○‧八公分大小擦傷、左眉上
方有橢圓形三‧五×一‧五公分擦傷併皮下瘀血並點狀出血，延伸至左眉外側有一×
○‧五×○‧五鈍器傷。左太陽穴（顳部）有輕微擦傷二×一公分、右頸部有二×二
及一×○‧三公分之雙道條狀擦痕、右膝臏骨外側有一公分直徑擦傷，小指及第四指
外傷有點狀擦傷。左肩關節處有擦傷二公分直徑大小。右後頭部微腫。而頭皮切開筋
膜下除枕部有少許出血點外，無明顯皮下出血，有點狀瘀血現象而無強大外力或鈍器
傷害之跡象。硬腦膜上下均無出血現象。頸部無勒痕、皮下出血現象。骨頭完整無破
裂等情（見相驗卷第七十四、七十五頁）。被害人屍體之頭、臉等處既僅有擦傷，頭
皮切開無明顯之皮下出血，硬腦膜上下均無出血現象，似無被堅硬磚塊擊打所造成之
傷害？上訴人之自白是否與事實相符，非無疑義，原審遽以上訴人之自白作為論罪之
依據，亦有違誤。(三)原判決理由一之(一)(二)所謂之被害人均指死者鍾興培，而死者鍾興
培之姨媽林春子報警前，鍾興培既早已死亡，原判決理由一之(三)仍謂「證人鍾朝瑞（
按：係警員）證稱……本案我是聽被害人陳述，查訪後將被告帶回」，與事實不符，
亦有可議。以上或係上訴意旨所指摘，或為本院得依職權調查之事項，應認原判決仍
有撤銷發回更審之原因。
據上論結，應依刑事訴訟法第三百九十七條、第四百零一條，判決如主文。
中      華      民      國    八十九    年      八      月     十七     日
                              最高法院刑事第三庭
                                  審判長法官  陳  錫  奎
                                        法官  洪  清  江
                                        法官  吳  昆  仁
                                        法官  李  伯  道
                                        法官  邵  燕  玲
      右正本證明與原本無異
                                              書  記  官
中      華      民      國    八十九    年      八      月    二十四    日


司法院資訊處製作；財團法人民間司法改革基金會備份。
